臺灣板橋地方法院刑事判決　　　　　　 100年度交易字第63號
公　訴　人　臺灣板橋地方法院檢察署檢察官
被　　　告　葉存孝
上列被告因過失傷害案件，經檢察官提起公訴（99年度偵字第25
591 號），本院判決如下：
    主  文
葉存孝從事業務之人，因業務上之過失傷害人，處拘役伍拾玖日
，如易科罰金，以新臺幣壹仟元折算壹日。
    事  實
一、葉存孝以駕駛營業大客車為業，為從事業務之人，於民國99
    年7 月1 日16時35分許，駕駛車牌號碼A2-212號營業遊覽大
    客車搭載臺北縣立鶯歌高級工商職業學校之學生，沿臺北縣
    板橋市○○路○ 段往2 段方向行駛，途經篤行路3 段39號前
    時，本應注意車前狀況，以隨時採取必要安全措施，而當時
    天候晴、日間自然光線、柏油路面乾燥、無缺陷、無障礙物
    、視距良好，並無不能注意之情事，竟疏未注意車前狀態及
    行車應保持適當安全距離，適有同向右側騎乘車牌號碼LCI-
    502 號重機車之侯美雪行駛外側車道，亦疏未注意左側直行
    車輛葉存孝之大客車而向左偏，葉存孝之大客車乃撞擊侯美
    雪之車輛，致其人車倒地，並受有左側肱骨粉碎性骨折、左
    肩旋轉肌腱部分斷裂、頭部創傷、臉部、左手腕、左足踝、
    左手肘、左手及雙膝擦傷、左肩關節脫臼等傷害。葉存孝於
    犯罪未被有偵查權之機關或公務員發覺前，於處理員警到場
    處理時在場，並當場承認為肇事人，進而接受裁判。
二、案經被害人侯美雪訴由新北市政府警察局板橋分局報請台灣
    板橋地方法院檢察署檢察官偵查起訴。
    理  由
一、被告葉存孝於警詢時及偵查中固坦承於右揭時、地，駕車發
    生車禍致被害人侯美雪之事實不諱，但矢口否認被訴過失傷
    害之犯行，辯稱：係被害人侯美雪原在外側車道行駛，但突
    然往左側偏，才會發生本件擦撞云云。惟查，上揭犯罪事實
    ，業據被害人侯美雪於警詢時、偵查中及本院審理時均指訴
    綦詳，並有道路交通事故調查報告表(一)、(二)、道路交通事故
    現場圖及現場草圖各1 份、台北縣政府警察局交通警察隊板
    橋分隊交通事故談話紀錄表2 份、行車紀錄紙1 份及現場及
    車損照片共16張等在卷可證。按汽車行駛時，駕駛人應注意
    車前狀況及兩車併行之間隔，並隨時採取必要之安全措施，
    道路交通安全規則第94條第3 項亦定有明文。本件車禍發生
    地點，係臺北縣板橋市○○路○ 段39號前之道路，駕駛人行
    經該道路自應注意車前狀況，而依現場天氣晴朗、光線充足
    、道路無障礙等情形，並無不能注意之情事，詎竟疏於注意
    車前狀況，及保持安全間隔，以致肇事，被告對本件車禍之
    發生顯有過失。而本件經送請台灣省臺北縣區車輛行車事故
    鑑定委員會鑑定，亦認被告駕駛遊覽車，未注意車前狀況為
    本件車禍肇事次因，有上開鑑定委員會99年10月11日北縣鑑
    字第0995181128號鑑定意見書1 件附於偵查卷可佐，足供參
    考。被害人侯美雪因此次車禍受有左側肱骨粉碎性骨折、左
    肩旋轉肌腱部分斷裂、頭部創傷、臉部、左手腕、左足踝、
    左手肘、左手及雙膝擦傷、左肩關節脫臼等傷害，亦有亞東
    紀念醫院診斷證明書2 份附卷可稽，被告過失行為與被害人
    所受傷害間有相當因果關係。雖被害人侯美雪駕駛普通重型
    機車，左偏未注意左側直行車輛，係本件車禍肇事之主因，
    但此項與有過失僅屬本院量刑之參考，本案刑事責任之認定
    ，並不因告訴人侯美雪與有過失，而免除被告之過失責任，
    告訴人侯美雪與有過失之情節輕重，僅係酌定雙方民事上損
    害賠償責任之依據，並不影響被告所犯刑事責任之罪責，併
    此敘明。綜上所述，本案事證明確，被告葉存孝之過失傷害
    犯行洵堪認定。
二、核被告葉存孝所為，係犯刑法第284 條第2 項前段之業務過
    失傷害罪。又被告於肇事後未被有偵查權之公務員或機關發
    覺其為犯嫌前，向到場處理之警員自首犯行，進而接受裁判
    等節，亦有臺北縣政府警察局板橋分局道路交通事故肇事人
    自首情形紀錄表1 紙在卷足憑，合於自首之規定，自應依刑
    法第62條前段之規定減輕其刑。爰審酌被告之過失程度（其
    未注意車前狀況為肇事次因），被害人亦與有過失，被害人
    所受之傷害，被告肇事後之態度，其尚未與被害人達成民事
    和解等一切情狀，量處如主文所示之刑，並諭知易科罰金之
    折算標準，以資懲儆。
據上論斷，應依刑事訴訟法第299 條第1 項前段，刑法第284 條
第2 項前段、第62條前段、第41條第1 項前段，刑法施行法第1
條之1 ，判決如主文。
本案經檢察官姜麗君到庭執行職務。
中    華    民    國  100     年    4     月    8     日
                      交通法庭  法  官  吳幸娥
以上正本證明與原本無異
如不服本判決，應於判決送達後10日內敘明上訴理由，向本院提
出上訴狀 (應附繕本) ，上訴於臺灣高等法院。其未敘述上訴理
由者，應於上訴期間屆滿後20日內向本院補提理由書「切勿逕送
上級法院」。
                                書記官  黃頌棻
中    華    民    國  100     年    4     月    8     日
附錄本案論罪科刑法條全文：
中華民國刑法第284條：
因過失傷害人者，處6 月以下有期徒刑、拘役或5 百元以下罰金
，致重傷者，處1 年以下有期徒刑、拘役或5 百元以下罰金。
從事業務之人，因業務上之過失傷害人者，處1 年以下有期徒刑
、拘役或1 千元以下罰金，致重傷者，處3 年以下有期徒刑、拘
役或2 千元以下罰金。